【裁判字號】    89,小上,63
【裁判日期】    891020
【裁判案由】    返還寄託物
【裁判全文】
臺灣臺中地方法院民事判決    八十九年度小上字第六三號
    上  訴  人  乙○○
    訴訟代理人  丙○○      祝.
    被  上訴人  華南商業銀行股份有限公司水湳分行
                            住.
    法定代理人  甲○○      住.
    訴訟代理人  丁○○      住.
右當事人間請求返還寄託物事件，上訴人對於中華民國八十九年五月一日本院臺中簡
易庭八十八年度中小字第一七一六號第一審小額民事判決提起上訴，本院判決如左：
    主      文
上訴駁回。
第二審訴訟費用新台幣壹仟參佰捌拾元由上訴人負擔。
    事      實
甲、上訴人方面：
  一、聲明：
    （一）原判決廢棄。
    （二）被上訴人應返還上訴人新台幣（下同）九萬二千元及自起訴狀繕本送達之
          翌日起至清償日止，按年息百分之二‧五計算之利息。
  二、陳述：除與原判決記載相同者，茲引用之外，補稱：
    （一）證人林永祥之供述：「我有在八十七年九月間受理原告乙○○報失竊案，
          她是約下午五時來報案，說她去購物，皮包放在車上失竊，內有金融卡等
          證件，我就叫原告趕快借用派出所之電話向金融機關辦理掛失止付，然後
          再登記報案紀錄，她有跟郵局及銀行掛失，她就一直撥打電話，但她說銀
          行之掛失電話一直打不進去，至於是何原因我不清楚，後來她說一直打電
          話，銀行之電『腦』語音系統（應係『電話語音系統』）沒有辦法掛失，
          至於是那一家銀行我不清楚，但是到最後全部之金融卡有全部掛失止付成
          功，已經是晚上六、七時左右了。」，顯可證明上訴人確係因銀行掛失電
          話打不進去，延遲近二個小時始以（０二）00000000號電話完成
          掛失手續，惟上訴人於被上訴人銀行所開設帳戶內之存款已遭不明人士盜
          領一空，兩者間具有直接或相當因果關係已屬明確，原審就此部分何以不
          採，並未明確說明，於法亦有不合。
    （二）又原審就被上訴人提供掛失服務，顯採重大過失責任主義，且認被上訴人
          提供（０二）00000000號電話語音掛失紀錄資料即可認被上訴人
          所提供掛失服務已屬完善，亦屬原審判決之依據不符法律規定，且違反論
          理法則，經驗法則及證據法則：
      １、就商業習慣，受寄人應進善良管理人之注意義務，即負抽象輕過失之責任
          ，惟依消費者保護法第七條規定：「‧‧‧提供服務之企業經營者應確保
          其提供之‧‧‧服務，無安全‧‧‧上之危險。‧‧‧但企業經營者能證
          明其無過失者，法院得減輕其賠償責任。」，學者通說認為本條文係具有
          臺灣特色之無過失衡平責任，亦即企業經營者能證明其無過失者，法院得
          減輕其賠償責任，惟不能證明其無過失者，應負全部賠償責任。
      ２、又銀行此項服務（消費寄託），亦具大量提供、大量流通之特色，應屬消
          費者保護法中之「服務」，是故原審判決顯係判決不適用法律，且如認被
          上訴人無過失，依消費者保護法第七條第三項但書規定，亦僅減輕其賠償
          責任，而非免除。
      ３、再者，上訴人所知之掛失專線電話有四支，即（０四）0000000、
          000000000、（０二）00000000、（０二）00000
          0000支專線電話，其中（０四）0000000號台中分行電話，何
          以因八十七年九月二十六日為例假日，即變為非掛失專線，可顯示被上訴
          人提供掛失服務非完善，何以假日可減縮掛失專線服務，按假日國人常有
          外出旅遊，購物之習慣，遺失或被竊之案例更易發生，那依何理由縮減？
          顯不符該服務之本旨，實難謂被上訴人無過失，致增加上訴人掛失之難度
          。
      ４、又上訴人聲請閱卷結果，只閱得（０二）00000000紀錄資料，並
          未見（０二）00000000及000000000之紀錄資料，上訴
          人亦感不解，如果亦與（０四）0000000號專線同一原因，則被上
          訴人提供之「服務」更易顯其過失之大。
      ５、更進步審究（０二）00000000之紀錄資料，僅擷取進話且掛
          失目的之電話紀錄，是否該人工語音掛失服務專線電話，尚可為進話且
          非掛失目的，出話之普通電話功能，如是，則該些紀錄資料何以未列於
          被上訴人提供之紀錄資料中，使得以窺全貌，是否其中電話未使用之時間
          空隙，能讓欲掛失者輕易打進為掛失通知，而原審判決竟僅片面相信，被
          上訴人提供（０二）00000000紀錄資料，即斷言該專線係屬正常
          ，然何謂正常，被上訴人銀行係提供服務之企業經營者，應提供給客戶的
          服務應是完善的，非僅概言「正常」即可，亦即應提供無過失、無人為瑕
          疵之服務。
    （三）綜上所陳，原審判決顯係判決不適用法規或適用不當，即判決違背法令。
  三、證據：除援用第一審所提證據外，補提康雅涵書面陳述內容一份、楊錦雀書面
      陳述內容一份、電話紀錄影本一份為證。
乙、被上訴人方面：
  一、聲明：上訴駁回。
  二、陳述：除與原判決記載相同者，茲引用之外，補稱：
    （一）上訴人於警局報案時有打電話掛失，固為該員警證實，惟並無確認上訴人
          是否打出正確之號碼或其掛失程序是否正確，是以上訴人主張被上訴人銀
          行之掛失電話有問題，顯然無據。再者，被上訴人銀行於原審即已舉證於
          上訴人掛失金融卡時程中，不斷有其他客戶辦理掛失手續成功，足以證明
          該掛失專線電話係屬正常使用狀態，至上訴人何以無法順利掛失成功，顯
          非專線電話之受話功能有瑕疵造成，是上訴人一再執此主張被上訴人有過
          失，所為主張，顯無可採。
    （二）上訴人所知之掛失專線電話有四支，即（０四）0000000、000
          000000、（０二）00000000、（０二）00000000
          四支專線電話，其中（０四）0000000係上訴人銀行台中分行總機
          ，該分行於例假日並未上班，且被上訴人銀行各營業單位於下班期間行舍
          之安全維護均委諸保全公司，並無任何人員留守，是以上訴人掛失當日無
          人接聽，事屬當然，而（０二）00000000之電話為被上訴人銀行
          信用卡專線電話，係為辦理信用卡各項事宜之專線電話，尚非金融卡掛失
          專線電話，其無法辦理金融卡掛失，自無庸置疑，再者，0000000
          00之金融卡掛失專線係被上訴人八十八年一月十九日向電信局繳交保證
          金後，始為增設，上訴人掛失時既尚未設置，自無從提供為金融卡之掛失
          ，而被上訴人亦已提出上訴人掛失當時（０二）00000000之電話
          掛失紀錄，而其他三線電話又均非「金融卡掛失專線」，已如前述，是以
          並無提供該三線電話紀錄之必要，是以上訴人所為主張顯無理由。
    （三）再者，上訴人因未能正確使用掛失電話致無法及時辦理金融卡掛失，係上
          訴人本身行為所致，苟以此主張被上訴人銀行需負無過失責任，被上訴人
          必將遭受諸多不可預測之責任，則法律又豈得其平？
    （四）綜上所述，被上訴人提供之掛失電話係屬正常且無瑕疵，已如前述，上訴
          人所為主張，均無理由。
  三、證據：除援用第一審所提證據外，補提消費者服務電話一覽表影本一份、中華
            電信股份有限公司智慧型網路業務保證金收據影本一份為證。
    理      由
一、本件上訴人起訴主張：上訴人係被上訴人銀行之乙種活期存款戶，於八十七年九
    月二十六日下午四時五十分許，因購物將其所有之自用小客車停放在台中市○○
    ○街二二號對面，詎遭人破壞車窗後侵入，竊走其所有而放置車內、裝有被告銀
    行信用卡、金融卡及郵局提款卡之皮包，上訴人發現後，立即向台中市警察局第
    五分局報警，並於該分局內向查號台查詢被告銀行止付專線，然上訴人先後撥打
    被上訴人銀行提供之五支掛失專線電話，惟或無人接聽、或單純播放語音系統或
    接通後因上訴人無法提供提款卡之卡號，致上訴人遭折騰近二個小時始以（０二
    ）00000000號電話完成掛失手續，上訴人於被上訴人銀行所開設帳戶內
    之存款共計九萬二千元，因被上訴人未能提供完善掛失服務供原告及時辦理掛失
    止付，致遭不明人士盜領一空，被上訴人顯有業務上之重大過失，依民法第六百
    零三條第一、二項之規定，被上訴人應返還與原告所寄託存款同一數額之金錢等
    情，因求為命被上訴人給付九萬二千元之金錢消費寄託款及自起訴狀繕本送達翌
    日起至清償日止按年息百分之二‧五計算之遲延利息之判決。被上訴人則以上訴
    人辦理掛失止付之同一時段，另有其他客戶以（０二）00000000號電話
    辦理語音掛失手續成功，顯見被上訴人所提供之電話語音掛失系統並無問題，又
    被上訴人提供之多線服務電話，其中（０四）0000000係上訴人銀行台中
    分行總機，該分行於例假日並未上班，且被上訴人銀行各營業單位於下班期間行
    舍之安全維護均委諸保全公司，並無任何人員留守，是以上訴人掛失當日無人接
    聽，事屬當然，而（０二）00000000之電話為被上訴人銀行信用卡專線
    電話，係為辦理信用卡各項事宜之專線電話，尚非金融卡掛失專線電話，其無法
    辦理金融卡掛失，亦無庸置疑，而000000000之金融卡掛失專線係被上
    訴人八十八年一月十九日向電信局繳交保證金後，始為增設，上訴人掛失時既尚
    未設置，自無從提供為金融卡之掛失，顯見上訴人無法於約定期間內完成掛失手
    續係屬其個人因素，又被上訴人依據兩造間之消費寄託約定，在以真正提款卡、
    真正密碼提領現金之情況下，依約給付消費寄託款項，並無違失之處等語，資為
    抗辯。
二、上訴人主張上訴人為被上訴人銀行之乙種活期存款戶，於八十七年九月二十六日
    下午四時五十分許，上訴人所有由被上訴人核發之金融卡遭竊，上訴人於八十七
    年九月二十六日下午六時三十六分撥打被上訴人銀行（０二）00000000
    號電話完成辦理掛失止付手續，惟前開帳戶內之存款業經他人盜領一空等情，業
    據提出語音掛失記錄影本一份、台中市警察局第五分局受理刑事案件報案三聯單
    影本一份、綜合存款存摺影本一份等物為證，被上訴人亦不爭執，堪信為真實。
    至原告主張系爭存款遭盜領，係因被上訴人銀行未提供完善之電話掛失止付系統
    所致等情，聲請傳訊證人林永祥為證，被上訴人則否認上情，辯稱：上訴人失竊
    至辦妥掛失止付之期間內，另有其他客戶辦理掛失止付成功，顯見被上訴人所提
    供之電話語音系統並無違失之處等語。經查：
    （一）被上訴人所提供之（０二）00000000號語音掛失專線電話，自上
          訴人主張其金融卡遭竊之八十七年九月二十六日十六時五十分許起枝二小
          時內，除上訴人外，尚有另二名客戶分別於同日十六時五十三分及十七時
          五十九分撥打前開電話辦理掛失止付，此有華南商業銀行總行八十九年三
          月十六日（八九）業推字第二三五六號函檢附之電話語音掛失記錄資料影
          本一份在卷可稽，顯見被上訴人所提供之電話語音掛失止付系統並無明顯
          違失之處。又上訴人指稱被上訴人所提供之掛失專線電話有（０四）00
          00000號、000000000號、（０二）00000000號、
          （０二）00000000號等四線電話，其中（０四）0000000
          號台中分行電話，何以因八十七年九月二十六日為例假日，即變為非掛失
          專線，可顯示被上訴人所提供之電話語音掛失止付系統有明顯之瑕疵等情
          ，被上訴人則辯稱：（０四）0000000號電話，為被上訴人台中分
          行之總機，例假日因銀行放假，故無人接聽，而000000000號電
          話，係於八十八年一月十九日申請裝設，於八十七年九月二十六日事發當
          時尚未設置，另（０二）00000000號電話，係屬信用卡各項業務
          專線，並非金融卡掛失止付專線等語，並提出消費者服務電話一覽表影本
          一份、中華電信股份有限公司智慧型網路業務保證金收據影本一份為證，
          被上訴人所提供之（０四）0000000號台中分行總機電話，為人工
          接聽系統，因被上訴人逢例假日無法輪值，無人接聽，致無法提供服務，
          當屬一般智識之人所得認知，上訴人據此指摘被上訴人提供服務有過失，
          顯有過苛之虞；又000000000號電話既係於八十八年一月十九日
          始行裝置，自無從於八十七年間提供上訴人使用，而（０二）00000
          000號電話係屬信用卡服務專線，上訴人亦不爭執，則上訴人當時所得
          利用最有效之掛失止付專線電話為（０二）00000000號電話；再
          者，證人林永祥雖證稱：「我有在八十七年九月間受理原告乙○○報失竊
          案，她是約下午五時來報案，說她去購物，皮包放在車上失竊，內有金融
          卡等證件，我就叫原告趕快借用派出所之電話向金融機關辦理掛失止付，
          然後再登記報案紀錄，她有跟郵局及銀行掛失，她就一直撥打電話，但她
          說銀行之掛失電話一直打不進去，至於是何原因我不清楚，後來她說一直
          打電話，銀行之電腦語音系統沒有辦法掛失，至於是那一家銀行我不清楚
          ，但是到最後全部之金融卡有全部掛失止付成功，已經是晚上六、七時左
          右了。」等語，然證人林永祥對於上訴人無法辦理掛失止付之原因並不清
          楚，而上訴人亦陳稱因不知金融卡之帳號以致無法辦理掛失，經輾轉透過
          （０二）00000000號電話語音指示，向（０四）0000000
          號電話查詢後，始行完成辦理掛失止付之手續等情，此有上訴人所提出之
          報案過程陳述狀一份在卷為憑，而同時段復有其他客戶得以順利辦理掛失
          止付手續，上訴人亦於失竊後之二個小時許即八十七年九月二十六日十八
          時三十六分許以該線電話辦理掛失止付成功，顯見被上訴人所提供之電話
          語音系統並無任何違失之處，應係上訴人因不清楚個人持有之金融卡帳號
          ，以致延誤辦理掛失止付之時間，尚非屬電話語音系統本身之問題；末以
          ，上訴人既未能提出其他更有利之具體佐證，以資說明被上訴人提供之電
          話語音掛失服務有何過失之處，揆諸上情，又應係上訴人本身使用電話語
          音系統本身所造成之延誤，則上訴人主張，尚難採信，被上訴人所辯，自
          堪信為真實。
    （二）按從事設計、生產、製造商品或提供服務之企業經營者應確保其提供之商
          品或服務，無安全或衛生上之危險；商品或服務具有危害消費者生命、身
          體、健康、財產之可能者，應於明顯處為警告標示及緊急處理危險之方法
          ；企業經營者違反前二項規定，致生損害於消費者或第三人時，應負連帶
          賠償責任，但企業經營者能證明其無過失者，法院得減輕其賠償責任，消
          費者保護法第七條定有明文。依據消費者保護法條文之文義以觀，僅有與
          消費者安全與衛生有關之服務業始有令負無過失責任之必要性，至於其他
          服務業即不必負無過失責任，則前開法條對於被上訴人所屬之金融機構，
          是否有適用之餘地，已值探討；況且，被上訴人所提供之電話語音掛失系
          統得以正常使用，業如前述，則上訴人主張被上訴人應負消費者保護法之
          無過失責任，顯有誤認。
    （三）又上訴人係以（０二）00000000號電話辦理掛失止付，而被上訴
          人亦經提出通話紀錄供參酌，自屬合理，上訴人指稱被上訴人未提出其他
          電話之通話紀錄，顯有過失者，上訴人並未舉證說明被上訴人未提出其他
          電話紀錄於本案有何必要之相關連性，自難憑以佐證上訴人所主張被上訴
          人應負過失責任之情。
    （四）次按向第三人為清償，經其受領者，倘受領人係債權之準占有人者，以債
          務人不知其非債權人者為限，有清償之效力，民法第三百十條第二款定有
          明文。被上訴人銀行與上訴人間之乙種活期存款契約，具有消費寄託之性
          質，依民法第六百零三條第一項之規定，被上訴人固負有返還同一數額之
          金錢於存款戶之義務，然上訴人對於被上訴人抗辯兩造間曾約定持金融卡
          提款須輸入約定之密碼等情，並不爭執，則上訴人寄託於被上訴人銀行之
          存款，既係由第三人持上訴人之金融卡並輸入約定密碼，經被上訴人銀行
          核對密碼無訛後而為付款，且被上訴人銀行之付款係在上訴人就金融卡完
          成掛失止付手續前，其自非知悉領款之第三人並非債權人，揆諸前揭規定
          ，被上訴人付款與該第三人，應生清償之效力，上訴人尚不得請求被上訴
          人返還同一數額之金錢。
三、綜上所述，本件上訴人主張被上訴人提供之電話語音掛失系統有瑕疵，應負過失
    責任等情，為不足採，被上訴人抗辯電話語音系統使用正常，被上訴人向債權準
    占有人付款等情，尚屬可信。是則上訴人執此主張被上訴人應給付同一數額之金
    錢消費寄託款云云，自屬無據。從而，上訴人主張本於金錢消費寄託之法律關係
    ，請求被上訴人給付九萬二千元及自起訴狀繕本送達之翌日起至清償日止按年息
    百分之五計算之遲延利息，為無理由，不應准許。原審為上訴人敗訴之判決，並
    無不合。上訴意旨指摘原判決不適用法律、適用法律不當，求予廢棄改判，為無
    理由，應予駁回。
四、據上論結，本件上訴為無理由，依民事訴訟法第四百三十六條之三十二第二項、
    、第四百四十九條第一項、第七十八條、第四百三十六條之十九第一項，判決如
    主文。
中      華      民      國    八十九    年      十      月     二十     日
                              臺灣臺中地方法院民事第一庭
~B審判長法官  吳惠郁
~B      法官  廖穗蓁
~B      法官  巫淑芳
右正本證明與原本無異。
不得上訴。
中      華      民      國    八十九    年      十      月    二十四    日
~B法院書記官  周國順


司法院資訊處製作；財團法人民間司法改革基金會備份。
